臺灣高等法院刑事判決
110年度上訴字第3182號
上  訴  人  
即  被  告  張進貴

上列上訴人因搶奪等案件，不服臺灣桃園地方法院110年度訴字
第837號，中華民國110年9月30日第一審判決（起訴案號：臺灣
桃園地方檢察署110年度偵字第23340號），提起上訴，本院判決
如下：
    主  文
上訴駁回。               
    事實及理由
一、經本院審理結果，認第一審以上訴人即被告張進貴犯刑法第
    320條第1項之竊盜罪、同法第325條第1項之搶奪罪，分別判
    處有期徒刑6月、1年2月，並就得易科罰金部分諭知易科罰
    金折算之標準為新臺幣（下同）1,000元折算1日，並說明：
    被告搶奪所得之現金2,100元宣告沒收，於全部或一部不能
    沒收或不宜執行沒收時，追徵其價額，認事用法、量刑及沒
    收均無不當，應予維持，除補充被告於本院之自白為證據外
    ，其餘均引用第一審判決書記載之事實、證據及理由（如附
    件）。
二、被告上訴意旨略以：被告坦承犯行，原審量刑過重云云。
三、按量刑輕重，屬法院得依職權自由裁量之事項，苟其量刑已
    以行為人之責任為基礎，並斟酌刑法第57條各款所列情狀，
    在法定刑度內，酌量科刑，無偏執一端，致明顯失出失入情
    形，自不得指為不當或違法（最高法院103年度台上字第291
    號、第331號判決意旨參照）；且在同一犯罪事實與情節，
    如別無其他加重或減輕之原因，下級審量定之刑，亦無過重
    或失輕之不當情形，則上級審法院對下級審法院之職權行使
    ，原則上應予尊重（最高法院85年度台上字第2446號判決意
    旨參照）。經查，原審已斟酌被告正值青壯，四肢健全，非
    無工作能力，竟不思以正當、合法手段賺取所需財物，任意
    竊取被害人吳冠廷機車、搶奪告訴人沈品妍背包，顯然欠缺
    尊重他人財產權之觀念，所為非是，實應嚴予非難，兼衡被
    告二次所犯之犯罪動機、目的、手段、所竊財物價值，被告
    犯行對於被害人、告訴人造成之損害，並考量被告犯罪後之
    態度，迄未賠償告訴人所受損害或與被害人達成調解、和解
    等情，以及被告國中畢業之教育程度、家庭經濟狀況勉持等
    刑法第57條各款所列情狀為被告量刑之基礎。而被告上訴意
    旨所述情狀原審業已審酌，並無濫用量刑權限，亦無判決理
    由不備，或其他輕重相差懸殊等量刑有所失出或失入之違法
    或失當之處。參以被告前已有多次竊盜、搶奪之紀錄，最近
    一次搶奪犯行係經判處有期徒刑1年確定，竊盜犯行則經判
    處有期徒刑3月確定，有本院被告前案紀錄表在卷可憑，被
    告不思悔改，再犯本案，故原判決就被告竊盜部分量處有期
    徒刑6月、搶奪部分量處有期徒刑1年2月，並無輕重失衡之
    情形。被告上訴意旨認原審量刑過重，指摘原判決不當，係
    對原判決就刑之量定已詳予說明審酌之事項，再為爭執，為
    無理由，應予駁回。
據上論斷，應依刑事訴訟法第373條、第368條，判決如主文。
本案經檢察官張建偉提起公訴，檢察官林安紜到庭執行職務。
中　　華　　民　　國　　110 　年　　12　　月　　21　　日
     　　　　　　 刑事第十六庭  審判長法　官  葉騰瑞
                                      法　官  古瑞君
                                      法　官  廖紋妤
以上正本證明與原本無異。
竊盜部分不得上訴。
其餘部分，如不服本判決，應於收受送達後20日內向本院提出上
訴書狀，其未敘述上訴之理由者並得於提起上訴後20日內向本院
補提理由書（均須按他造當事人之人數附繕本）「切勿逕送上級
法院」。
                                      書記官  江珮菱
中　　華　　民　　國　　110 　年　　12　　月　　21　　日

附件：
臺灣桃園地方法院刑事判決
                                      110年度訴字第837號
公　訴　人　臺灣桃園地方檢察署檢察官
被　　　告　張進貴　
上列被告因搶奪等案件，經檢察官提起公訴（110 年度偵字第23
340 號），本院判決如下：
    主  文
張進貴犯竊盜罪，累犯，處有期徒刑陸月，如易科罰金，以新臺
幣壹仟元折算壹日。又犯搶奪罪，累犯，處有期徒刑壹年貳月。
未扣案之犯罪所得新臺幣貳仟壹佰元沒收，於全部或一部不能沒
收或不宜執行沒收時，追徵其價額。
    事  實
一、張進貴於民國110 年6 月25日上午3 時30分許，在新北市○○
    區○○路0 段00號前，見停放在該處之吳冠廷所有車牌號碼00
    0-0000號普通重型機車引擎未熄火且鑰匙未拔，竟意圖為自
    己不法之所有，基於竊盜之犯意，隨即徒手將上開普通重型
    機車駛離而竊得上開普通重型機車。
二、張進貴於110 年6 月25日上午9 時49分許，騎乘上開普通重
    型機車行經桃園市○○區○○街00號前，見沈品妍將所有之背包
    （內有新臺幣【下同】2,100 元、鑰匙3 把、國民身分證1 
    張、全民健康保險卡2 張、信用卡2 張、駕駛執照1 張、市
    民卡1 張、工作證1 張、口罩1 包) 1 個置於停放該處沈品
    妍所騎乘車牌號碼000-0000號普通重型機車龍頭下方置物掛
    勾上（起訴書誤載為前踏板上，應予更正），竟意圖為自己
    不法之所有，基於搶奪之犯意，乘沈品妍立於前揭普通重型
    機車旁正在使用行動電話而不及防備之際，徒手搶奪沈品妍
    置於前揭普通重型機車龍頭下方置物掛勾上之前揭背包1 個
    ，得手後旋即騎乘上開普通重型機車離去。
    理  由
壹、程序部分
　　本判決下述所引用被告張進貴以外之人於審判外之陳述，檢
    察官及被告於本院審判期日調查證據時，對於該等證據之證
    據能力均無爭執（見本院110 年度訴字第837 號卷【下稱本
    院卷】第215 至217 頁），且迄於言詞辯論終結前亦未聲明
    異議，本院審酌上開言詞、書面陳述及作成時之情況，尚無
    違法不當及證明力明顯過低之瑕疵，而認為以之作為證據應
    屬適當，依刑事訴訟法第159 條之5 第2 項、第1 項規定，
    均有證據能力。
貳、實體部分
一、認定事實所憑之證據及理由：
(一)犯罪事實一部分
　　上開犯罪事實一，業據被告張進貴於警詢、偵訊、偵查中羈
    押訊問、本院移審訊問、準備程序及審判中坦承不諱（見臺
    灣桃園地方檢察署110 年度偵字第23340 號卷【下稱偵卷】
    第19至20、115 至117 頁；本院110 年度聲羈字第250 號卷
    【下稱聲羈卷】第32至33頁；本院卷第89、154 、218 頁）
    ，核與證人即被害人吳冠廷於警詢時之指述相符（見偵卷第
    39至41頁），並有失車案件基本資料詳細畫面報表、車輛詳
    細資料報表各1 份、現場監視器錄影畫面擷取圖片5 張、現
    場照片2 張、贓物認領保管單1 份、內政部警政署刑事警察
    局110 年8 月6 日刑紋字第1100075450號鑑定書暨所附指紋
    卡片、桃園市政府警察局中壢分局刑案現場勘察報告、現場
    勘察照片、勘察採證同意書1 份在卷可稽（見偵卷第43、55
    、59至62頁；本院卷第159 、179 至210 頁），足認被告出
    於任意性之自白與事實相符，堪以採信。
(二)犯罪事實二部分
　　訊據被告固坦承有於上開時間騎乘上開普通重型機車行經上
    開地點，徒手取走置於停放該處前揭普通重型機車龍頭下方
    置物掛勾上之前揭背包1 個，惟矢口否認有何上開搶奪犯行
    ，辯稱：我當時沒有看到告訴人沈品妍在前揭普通重型機車
    上，不知前揭背包是告訴人的云云。經查：
  1.被告於110 年6 月25日上午9 時49分許，騎乘上開普通重型
    機車行經桃園市○○區○○街00號前，徒手取走置於停放該處前
    揭普通重型機車龍頭下方置物掛勾上之前揭背包1 個等情，
    既據被告於警詢、偵訊、偵查中羈押訊問、本院移審訊問、
    準備程序及審判中供承在卷（見偵卷第18至20、115 至117 
    頁；聲羈卷第32至33頁；本院卷第89、154 、218 至219 頁
    ），核與證人即告訴人於警詢時之指訴相符（見偵卷第45至
    48頁），且有認領保管單1 份、現場監視器錄影畫面擷取圖
    片5 張、現場照片2 張、內政部警政署刑事警察局110年8 
    月6 日刑紋字第1100075450號鑑定書暨所附指紋卡片、桃園
    市政府警察局中壢分局刑案現場勘察報告、現場勘察照片、
    勘察採證同意書附卷可參（見偵卷第49、59至62頁；本院卷
    第179 至210 頁），是此部分事實，首堪認定。
  2.按搶奪罪之乘人不備或不及抗拒而掠取財物者，不以直接自
    被害人手中奪取為限，若該財物尚在被害人實力支配之下而
    乘人不備或不及抗拒公然掠取財物逃跑，以排除被害人之實
    力支配時，仍應成立搶奪罪。查被告徒手取走置於停放該處
    前揭普通重型機車龍頭下方置物掛勾上之前揭背包1 個時，
    告訴人當時係立於前揭普通重型機車旁正在使用行動電話而
    不及防備乙節，業據告訴人於前揭警詢時指稱：當時我人站
    在前揭普通重型機車旁背對前揭普通重型機車，前揭普通重
    型機車停放該處沒有熄火，我在等上開地點之店家出來，騎
    乘上開普通重型機車之男子經過徒手把我前揭背包拿走等語
    （見偵卷第45至46頁），參諸卷附前揭現場監視器錄影畫面
    擷取圖片所示，被告徒手取走前揭背包時，告訴人正在使用
    行動電話，待被告取走前揭背包駛離前揭普通重型機車停放
    處，告訴人始徒步追趕被告等情，是被告以徒手取走前揭背
    包時，告訴人即立於前揭普通重型機車旁正在使用行動電話
    乙節，已堪認定，從而本案被告以徒手取走前揭背包之際，
    前揭背包既尚在告訴人實力支配之下，被告即公然取走前揭
    背包離去，以排除告訴人對前揭背包之實力支配，自係乘告
    訴人不及防備之際而掠取前揭背包，依首揭說明，被告所為
    當係搶奪前揭背包甚明。至被告前揭所辯，顯與卷附前揭現
    場監視器錄影畫面擷取圖片不符，要屬犯後推諉卸責之飾詞
    ，並非可採。
(三)綜上所述，本案事證明確，被告犯行均堪認定，皆應依法論
    科。
二、論罪科刑：
(一)核被告張進貴就犯罪事實一所為，係犯刑法第320 條第1 項
    之竊盜罪；就犯罪事實二所為，係犯刑法第325 條第1 項之
    搶奪罪。被告所犯上開二罪間，犯意各別，行為互異，應予
    分論併罰。
(二)被告前因⒈①竊盜案件，經臺灣板橋地方法院（現更名為臺灣
    新北地方法院，下同）以95年度易字第771 號判決判處拘役
    20日，上訴後經臺灣高等法院以95年度上易字第1944號判決
    原判決撤銷改判有期徒刑6 月確定；②搶奪、施用第一、二
    級毒品、販賣第一級毒品案件，經臺灣新北地方法院以95年
    度訴字第1968號判決各判處有期徒刑1 年6 月、1 年、6月
    、9 年2 月，定應執行有期徒刑12年，販賣第一級毒品（即
    判處有期徒刑9 年2 月部分）上訴後，經臺灣高等法院以96
    年度上訴字第995 號判決駁回上訴，再上訴後經最高法院以
    96年度台上字第4799號判決原判決撤銷發回臺灣高等法院，
    經臺灣高等法院以96年度上更一字第606 號判決原判決撤銷
    改判有期徒刑4 年，再上訴後經最高法院以99年度台上字第
    3388號判決駁回上訴確定，至搶奪、施用第一、二級毒品部
    分，嗣經臺灣新北地方法院以96年度聲減字第7647號裁定減
    刑為有期徒刑9 月、6 月、3 月，定應執行有期徒刑1 年5 
    月確定，於97年4 月15日執行完畢。上開①、②案件經臺灣高
    等法院以99年度聲減字第100 號裁定將①之刑減為有期徒刑3
     月，並與②定其應執行有期徒刑5 年6 月確定。復因⒉③搶奪
    、竊盜案件，經臺灣新北地方法院以99年度訴字第1480號判
    決各判處有期徒刑9 月、10月、11月、4 月、5 月，定應執
    行有期徒刑2 年6 月，上訴後經臺灣高等法院以99年度上訴
    字第2267號判決原判決撤銷改判有期徒刑7 月、8月、9 月
    、3 月、4 月，定應執行有期徒刑2 年確定；④施用第一、
    二級毒品案件，經臺灣新北地方法院以99年度訴字第1734號
    判決各判處有期徒刑10月、5 月，定應執行有期徒刑1 年1 
    月確定。上開③、④案件，經臺灣高等法院以101年度聲字第4
    11 號裁定定其應執行有期徒刑2 年11月確定。⒊上開⒈、⒉所
    定刑期接續執行，於104 年4 月9 日因縮短刑期假釋出監並
    付保護管束，嗣後因另犯他案遭撤銷假釋，所餘殘刑1 年4 
    月30日。再因⒋⑤搶奪案件，經臺灣新北地方法院以106 年度
    訴緝字第103 號判決判處有期徒刑1 年，上訴後經臺灣高等
    法院以106 年度上訴字第2891號判決駁回上訴，再上訴後經
    最高法院以107 年度台上字第2638號判決認上訴不合法而上
    訴駁回確定；⑥公共危險案件，經臺灣新北地方法院以106 
    年度審交簡字第441 號判決判處有期徒刑5 月，上訴後經臺
    灣新北地方法院以106 年度交簡上字第369 號判決駁回上訴
    確定；⑦施用第一級毒品案件，經臺灣新北地方法院以106 
    年度審訴字第1449號判決判處有期徒刑8月確定。上開⑤至⑦
    案件經臺灣新北地方法院以107 年度聲字第4225號裁定定其
    應執行有期徒刑1 年9 月，抗告後經臺灣高等法院以107 年
    度抗字第1864號裁定駁回抗告確定。上開⒊所餘殘刑與⒋所定
    刑期接續執行，於109 年7 月17日因縮短刑期執行完畢，此
    有臺灣高等法院被告前案紀錄表、臺灣新北地方法院95年度
    訴字第1968號判決、107 年度台上字第2638號判決、臺灣高
    等法院107 年度抗字第1864號裁定各1 份在卷可佐，其於上
    開①、②（販賣第一級毒品部分）、③、④、⑤、⑥、⑦各罪徒刑
    執行完畢後5 年內故意再犯本案有期徒刑以上之各罪，均為
    累犯。參酌司法院大法官釋字第775 號解釋之意旨，為避免
    發生罪刑不相當、牴觸憲法比例原則之情形，就刑法第47條
    第1 項規定之適用，非不分累犯之情節而一律加重，法院須
    就個案依該解釋意旨，裁量是否加重最低本刑。查被告係於
    前案因入監執行完畢後5 年內之初期旋即再犯本案二罪，且
    前案所犯既有①竊盜、③搶奪、竊盜、⑤搶奪等侵害財產法益
    之犯行，本案再為竊盜、搶奪等侵害財產法益之犯行，其既
    無視己身所犯對他人財產權所生之危害，猶仍再犯，足見其
    特別惡性，且前案入監執行完畢後並無成效，亦徵其對於刑
    罰反應力殊嫌薄弱，當須延長其矯正期間，以助其重返社會
    ，並兼顧社會防衛之效果，是如予加重本刑，並無使其所受
    刑罰超過其所應負擔罪責之罪刑不相當情形，故被告本案所
    犯二罪，均應依刑法第47條第1 項之規定加重其刑。
(三)爰審酌被告正值青壯，四肢健全，非無工作能力，竟不思以
    正當、合法手段賺取所需財物，任意竊取被害人上開普通重
    型機車、搶奪告訴人前揭背包，顯然欠缺尊重他人財產權之
    觀念，所為非是，實應嚴予非難，兼衡被告二次所犯之犯罪
    動機、目的、手段、所竊財物價值，參以依卷附前揭贓物認
    領保管單、認領保管單所示被告所竊得上開普通重型機車業
    經發還被害人，被告所竊得前揭背包亦經發還告訴人乙節，
    酌以被告於警詢、偵訊時自承：我只有拿前揭背包內的現金
    ，且花用殆盡，我把前揭背包放在上開普通重型機車車廂內
    ，前揭背包內的東西則隨手丟棄到不知道何處的河川內等語
    （見偵卷第19、116 頁），核與告訴人於前揭警詢時陳稱：
    我具名領回前揭背包1 個，裡面沒有其他東西等語（見偵卷
    第47頁）相合，是前揭背包雖經發還告訴人，然前揭背包內
    已空無一物，且前揭背包內之現金2,100 元業已遭被告花用
    殆盡等犯罪所生對於被害人、告訴人之損害，並考量被告犯
    罪後之態度，及迄未賠償告訴人所受損害或與被害人、告訴
    人達成調解、和解等情，復斟酌被告於警詢時自述國中畢業
    之教育程度、家庭經濟狀況勉持（見偵卷第17頁）等一切情
    狀，分別量處如主文所示之刑，並就竊盜部分諭知易科罰金
    之折算標準，以示懲儆。
三、沒收：
(一)按犯罪所得，屬於犯罪行為人者，沒收之。但有特別規定者
    ，依其規定。前2 項之沒收，於全部或一部不能沒收或不宜
    執行沒收時，追徵其價額，刑法第38條之1 第1 項、第3 項
    定有明文。再按犯罪所得已實際合法發還被害人者，不予宣
    告沒收或追徵。宣告前2 條之沒收或追徵，有過苛之虞、欠
    缺刑法上之重要性、犯罪所得價值低微，或為維持受宣告人
    生活條件之必要者，得不宣告或酌減之，刑法第38條之1 第
    5 項、第38條之2 第2 項亦分別有所明定。
(二)查被告所搶奪前揭背包內之現金2,100 元為本案被告之犯罪
    所得，業經被告花用殆盡而未扣案，已如前述，應依刑法第
    38條之1 第1 項前段、第3 項宣告沒收，於全部或一部不能
    沒收或不宜執行沒收時，追徵其價額。
(三)又被告所竊得上開普通重型機車、前揭背包1 個，既各經發
    還被害人、告訴人，業如上述，則依刑法第38條之1 第5 項
    規定，爰不予宣告沒收或追徵，附此敘明。至前揭背包內之
    鑰匙3 把、國民身分證1 張、全民健康保險卡2 張、信用卡
    2 張、駕駛執照1 張、市民卡1 張、工作證1 張、口罩1 包
    ，固亦為本案被告搶奪之犯罪所得，然已遭被告丟棄，復審
    酌上開犯罪所得價值低微，倘沒收、追徵前揭背包內除現金
    外其他物品，僅係另啟刑事執行程序，衍生程序上額外之勞
    費支出而致公眾利益之損失，是對前揭背包內除現金外其他
    物品之沒收、追徵已然欠缺刑法上之重要性而無必要，爰依
    刑法第38條之2 第2 項之規定，不予宣告沒收或追徵，併予
    敘明。
據上論斷，應依刑事訴訟法第299 條第1 項前段，刑法第320 條
第1 項、第325 條第1 項、第47條第1 項、第41條第1 項前段、
第38條之1 第1 項前段、第3 項，刑法施行法第1 條之1 第1 項
，判決如主文。
本案經檢察官張建偉提起公訴，檢察官王珽顥到庭執行職務。
中　　華　　民　　國　 110　　年　　9 　　月　　30　　日
                  刑事第三庭　審判長法　官　謝順輝
                                    法  官  呂秉炎
                                    法  官　陳柏嘉
以上正本證明與原本無異。
如不服本判決應於收受判決後20日內向本院提出上訴書狀，並應
敘述具體理由。其未敘述上訴理由者，應於上訴期間屆滿後20日
內向本院補提理由書(均須按他造當事人之人數附繕本)「切勿逕
送上級法院」。
                                    書記官　鍾宜君
中　　華　　民　　國　 110　　年　　9 　　月　　30　　日

附錄本案論罪科刑法條全文：
中華民國刑法第320 條
意圖為自己或第三人不法之所有，而竊取他人之動產者，為竊盜
罪，處5 年以下有期徒刑、拘役或50萬元以下罰金。
意圖為自己或第三人不法之利益，而竊佔他人之不動產者，依前
項之規定處斷。
前2 項之未遂犯罰之。
中華民國刑法第325 條
意圖為自己或第三人不法之所有，而搶奪他人之動產者，處6 月
以上5 年以下有期徒刑。
因而致人於死者，處無期徒刑或7 年以上有期徒刑，致重傷者，
處3 年以上10年以下有期徒刑。
第1 項之未遂犯罰之。